臺北高等行政法院判決
　　　　　　　　　　　　　　　　　　 92年度訴字第05319號
　　　　　　　　　　　　　　　.
原　　　告　紫喬工程有限公司
代　表　人　甲○○
被　　　告　財政部臺灣省北區國稅局
代　表　人　許虞哲（局長）
訴訟代理人　乙○○
上列當事人間因營利事業所得稅事件，原告不服財政部中華民國
92年9月22日台財訴字第0920042918號訴願決定，提起行政訴訟
。本院判決如下：
　　主  文
原告之訴駁回。
訴訟費用由原告負擔。
　　事  實
緣原告85年度營利事業所得稅結算申報，原依擴大書面審核純益
率7%列報全年所得為新台幣（下同）2,094,579元，經被告初查
以其營業成本無法勾稽查核，遂依所得稅法第83條規定，按同業
利潤標準行業代號：4900-12（模板工程業，淨利率11%），核定
其全年所得額為3,292,547元，乃補徵其營利事業所得稅299,492
元。原告不服，申請復查，未獲變更，提起訴願，亦遭決定駁回
，遂向本院提起行政訴訟。茲摘敘兩造訴辯意旨如次：
甲、原告方面：
    原告未於言詞辯論期日到場，據其提出書狀及準備程序所陳
    ，聲明、陳述如下：
一、聲明：求為判決訴願決定及原處分均撤銷，訴訟費用由被告
          負擔。
二、陳述：
１、依所得稅法第80條第1項、第2項及第3項規定，並依擴大書
    面審核營利事業所得稅結算申報案件實施要點規定：「一、
    為簡化稽徵作業，推行便民服務，特訂定本要點。二、凡全
    年營業收入淨額及非營業收入【不包括土地之附著物（如房
    屋等）之交易增益暨依法免計入所得額課稅之收入】合計在
    新台幣3千萬元以下之營利事業，其年度結算申報，書表齊
    全，自行依法調整之純益率在左列標準以上並繳清稅款者，
    應就其申報案件予以書面審核：（一）食米批發業、農、畜
    、水產品批發市場承銷．．1%。．．（六）營造業（造墓及
    靈骨塔營建除外）；預拌混凝土製造；旅館業；餐盒業；一
    般便餐、麵食、點心店；不動產投資興建及租售；廣播電視
    業；廣告業．．7%。．．三、自行依法調整之純益率未達本
    要點規定之標準者，稅捐稽徵機關得於結算申報期限截止前
    ，輔導營利事業自行調整規定之純益率標準並繳清稅款，以
    收擴大書面審核效果。」。
２、原告係從事模板工程，屬營造業，擴大書審純益率為7%，85
    年度營利事業所得稅結算申報，原列報營業收入淨額29,921
    ,355 元，全年所得額1,704,936元，純益率為5.7%，並自行
    按擴大書審純益率7%調整全年課稅所得額為2,094,579元，
    繳納營利事業所得稅517,811元。依所得稅法第80條第3項及
    擴大書面審核營利事業所得稅結算申報案件實施要點第2點
    之規定，稽徵機關即應以其原申報額為準，予以書面審核，
    且原告既未有短、漏報收入情事，被告命提示帳證供核即有
    違誤。
３、倘如被告所稱原告申報之課稅所得額不及稽徵機關核定該業
    之所得額標準9%，依所得稅法第80條規定，應再個別調查核
    定，則被告之誠信原則何在？蓋所有行業擴大書審純益率均
    不及稽徵機關核定該業之所得額標準，被告大力鼓吹且積極
    輔導營利事業採用擴大書審，目的是否在於欺騙誠實納稅義
    務人採用擴大書審申報在先，再按同業利潤標準11%補稅在
    後？抑或此係被告所謂之書面審核案件之抽查辦法？該抽查
    辦法是否公告週知？一般而言，稽徵機關對於非擴大書審案
    件，若其申報之課稅所得額不及稽徵機關核定該業之所得額
    標準，方須再予個別調查核定，目的當然在防止納稅義務人
    存僥倖投機之心。
４、所謂查帳案件，係指全年營業收入淨額及非營業收入合計在
    30,000,000元以下之營利事業，其申報之所得額低於擴大書
    審純益率，或全年營業收入淨額大於30,000,000元之案件屬
    之。參照被告86年1月28日北區國稅一字第86004203號函釋
    ：「為節省查審人力，非適用擴大書面審核結算申報廠商於
    接獲被告機關查帳通知書時，如發現申報純益率偏低，願依
    稅捐稽徵法第48條之1規定自動補報繳達所得額標準者，應
    准予受理。」之意旨，原告擴大書審純益率為7%，且原告委
    曲求全主張願依所得額標準9%自動補報繳，被告逕稱該函釋
    僅適用「非擴大書審案件」，不適用「擴大書審案件」云云
    ，然非擴大書審案件皆可適用，為何擴大書審案件不能比照
    適用？被告似有鼓勵廠商莫擴大書審結算申報之居心，則非
    擴大書審案件若未被通知查帳，既可投機免補稅；若須查帳
    ，亦不必提供帳證，僅須切結願依稅捐稽徵法第48條之1規
    定自動補報繳所得額標準，即可收所得額標準補稅之優惠，
    被告所稱難令原告甘服。
５、參照被告所屬桃園縣分局92年4月28日北區國稅桃縣一字第
    0920005357號函請台灣省會計師公會北區辦公室及桃園縣會
    計學會輔導營業收入淨額及非營業收入合計在30,000,000元
    以下之營利事業單位，採用擴大書審方式辦理營利事業所得
    稅結算申報，有關優惠條件如該函說明記載：「二、91年度
    擴大書面審核營利事業所得稅結算申報案件依『營利事業所
    得稅結算申報書面審核案件抽查辦法』規定予以抽查之案件
    ，一律採『重點查核』方式查核。三、前述抽查案件之營利
    事業於接獲本分局查帳通知時，如發現申報純益率偏低，願
    依稅捐稽徵法第48條之1規定自動報繳達所得額標準者，准
    予暫行按書面審核核定。」，上開說明二之抽查於法無據且
    不符行政程序法規定，然說明三顯然已將擴大書審案件及非
    擴大書審案件一視同仁，均得採用依稅捐稽徵法第48條之1
    規定自動報繳達所得額標準7%補稅即可，是原告請求願依所
    得額標準補稅，而被告堅持應按同業利潤標準11%補稅，其
    信賴原則何在？
６、原告為一誠實納稅人，每年皆按擴大書審純益率7%結算申報
    ，從未存僥倖投機之心，原告既未有短漏報營業額，即應享
    擴大書審之實質優惠。被告按同業利潤標準11%補稅，相較
    查帳案件更為嚴苛，值此建築業景氣低迷之際，模板業已停
    工多年，被告基於稅收再按同業利潤標準補稅，除對原告具
    毀滅性打擊外，被告罔顧法令不擇手段徵稅，亦令原告深惡
    痛絕。又原告申請復查，被告竟延宕5年始為復查決定，使
    原告以為被告已撤銷原處分，致未妥善保存憑證，被告及訴
    願決定機關對此均未闡明，難令原告甘服。
乙、被告方面：
一、聲明：求為判決駁回原告之訴，訴訟費用由原告負擔。
二、陳述：
１、按「稽徵機關接到結算申報書後，應派員調查，核定其所得
    額及應納稅額。」、「前項調查，稽徵機關得視當地納稅義
    務人之多寡，採分業抽樣調查方法，核定各該業所得額之標
    準。」、「納稅義務人申報之所得額，如在前項規定標準以
    上，即以其原申報額為準，如不及前項規定標準者，應再個
    別調查核定之。」、「稽徵機關進行調查或復查時，納稅義
    務人應提示有關各種證明所得額之帳簿、文據；其未提示者
    ，稽徵機關得依查得之資料或同業利潤標準，核定其所得額
    。」所得稅法第80條第1項、第2項、第3項及第83條第1項分
    別定有明文。
２、原告原申報之營業收入淨額29,921,355元，當年度營利事業
    所得稅按擴大書審純益率7%辦理結算申報，申報課稅所得額
    2,094,579元，因不及稽徵機關核定該業之所得額標準9%，
    依所得稅法第80條規定，應再個別調查核定。而本件原查時
    ，經通知原告於87年3月20日提示帳簿、憑證及有關文據備
    查，原告接獲被告查帳通知書時，申請其已按擴大書審純益
    率7%辦理結算申報，即應享有書面審核之實質優惠，請免於
    查帳。嗣經被告所屬桃園縣分局以87年4月10日北區國稅桃
    縣審第87048213號函復略以：「依擴大書面審核營利事業所
    得稅結算申報案件實施要點規定，申報適用該要點實施書面
    審核者，應依規定設置帳簿記載並取得、給予及保存憑證，
    且應根據營利事業所得稅結算書面審核案件抽查辦法辦理抽
    查，就其帳簿文據等有關資料查核。」，被告所屬桃園縣分
    局依上開要點規定，仍請原告提示帳證供核，並告以若其確
    已依法設置帳簿記載並取得、給予及保存憑證，且無逃漏之
    情事，自當按其申報資料予以核定。惟原告逾期仍未能提示
    ，被告爰依所得稅法第83條規定，以其逾限未提示帳證供核
    ，按同業利潤標準核定課稅所得額為3, 292,547【行業代號
    ：4900-12，模板工程，營收淨額29,921,355×淨利率11%＋
    非營業收入1,198＝3,292,547】，故被告按營利事業所得稅
    稅率25%計算之稅額為299,492元。
３、換言之，納稅義務人採擴大書審方式申報營利事業所得稅，
    抽核比例較低，惟其前提須設置完整帳簿文據以供查核。原
    告85年度營利事業所得稅雖按擴大書審純益率7%辦理結算申
    報，惟經被告依各年度擴大書面審核營利事業所得稅結算申
    報案件實施要點第12點規定之「營利事業所得稅結算申報書
    面審核案件抽查辦法」規定辦理抽查作業，原告並未提示完
    整帳簿文據等相關資料供查核，且因原告申報不及稽徵機關
    核定該行業所得額標準9%，被告遂按同業利潤標準11%核定
    其當年度課稅所得額。至於原告所提被告86年1月28日北區
    國稅一字第86004203號函釋僅適用「非擴大書審案件」，非
    適用於「擴大書審案件」，且原告當年度申報應取具發票之
    成本損費金額約20,589,290元，而向稽徵機關申報取具之發
    票金額僅4,867,327元，故為瞭解申報之內容，亦有查帳之
    必要，則原告逾期未能提示帳證供核，被告依法核定其課稅
    所得額3,292,547元，並無違誤。
４、原告稱被告延宕5年始為復查決定，使原告以為被告已撤銷
    原處分，致未妥善保存憑證云云。惟按「營利事業之帳簿憑
    證．．應留置於營業場所，以備主管稽徵機關隨時查核。」
    、「營利事業設置之帳簿，除有關未結會計事項者外，應於
    會計年度決算程序辦理終了後，至少保存10年。．．」、「
    營利事業之各項會計憑證，除應永久保存或有關未結會計事
    項者外，應於會計年度決算程序辦理終了後，至少保存5年
    。」稅捐稽徵機關管理營利事業會計帳簿憑證辦法第25條、
    第26條及第27條定有明文。原告應依規定保存帳簿憑證而未
    妥善保存，依財政部79年11月28日台財稅第790367340號函
    釋意旨，原告於提起行政救濟期間，申請補提供帳證供被告
    查核，被告應予受理。是以，原告未能就對其有利之方式予
    以主張，復稱被告應受理其依所得額標準9%補繳85年度營利
    事業所得稅之申請云云，均待斟酌。
　　理  由
一、本件原告經合法通知，未於言詞辯論期日到場，核無行政訴
    訟法第218條準用民事訴訟法第386條各款所列情形，因依被
    告之聲請，由其一造辯論而為判決。
二、被告代表人原為林吉昌，嗣變更為許虞哲，茲由其具狀聲明
    承受訴訟，核無不合，應予准許。
三、按「稽徵機關接到結算申報書後，應派員調查，核定其所得
    額及應納稅額。」、「前項調查，稽徵機關得視當地納稅義
    務人之多寡，採分業抽樣調查方法，核定各該業所得額之標
    準。」、「納稅義務人申報之所得額，如在前項規定標準以
    上，即以其原申報額為準，如不及前項規定標準者，應再個
    別調查核定之。」、「稽徵機關進行調查或復查時，納稅義
    務人應提示有關各種證明所得額之帳簿、文據；其未提示者
    ，稽徵機關得依查得之資料或同業利潤標準，核定其所得額
    。」分別為行為時所得稅法第80條第1項、第2項、第3項及
    第83條第1項所規定。
四、本件原告85年度營利事業所得稅結算申報，原依擴大書面審
    核純益率7%列報全年所得為2,094,579元，經被告初查以其
    營業成本無法勾稽查核，遂依所得稅法第83條規定，按同業
    利潤標準行業代號：4900-12（模板工程業，淨利率11%），
    核定其全年所得額為3,292,547元，乃補徵其營利事業所得
    稅299,492元。原告不服，循序起訴謂被告應以其原申報額
    為準予以書面審核，且其未短漏報收入，不得命其提示帳證
    供核，且其願依被告86年1月28日北區國稅一字第86004203
    號函釋意旨，按所得額標準9%自動補報繳，被告堅持按同業
    利潤標準11%補稅，誠信原則何在？又原告申請復查，被告
    竟延宕5年始為復查決定，使原告以為被告已撤銷原處分，
    致未妥善保存憑證（詳如事實欄所載）云云。惟查：
１、所得稅法第80條第3項規定，納稅義務人申報之所得額，如
    不及各該業所得額規定標準者，應再個別調查核定之；另按
    85年度擴大書面審核營利事業所得稅結算申報案件實施要點
    第4點前段及第12點規定：「申報適用本要點實施書面審核
    者，應依規定設置帳簿記載並取得、給與及保存憑證．．」
    、「依本要點規定書面審核之案件，於辦理抽查時，應根據
    營利事業所得稅結算申報書面審核案件抽查辦法規定，就其
    帳簿文據等有關資料查核。」；又行為時「營利事業所得稅
    結算申報書面審核案件抽查辦法」第1條、第2條規定：「為
    建立營利事業所得稅結算申報書面審核案件抽查制度，特訂
    定本辦法。」、「本辦法所稱抽查，係指就營利事業帳簿、
    文據及有關資料等實地查核。」。是申報適用擴大書面審核
    營利事業所得稅結算申報案件實施要點實施書面審核者，仍
    應依規定設置帳簿記載並取得、給與及保存憑證，且應根據
    營利事業所得稅結算申報書面審核案件抽查辦法辦理抽查，
    就該營利事業帳簿、文據及有關資料等實地查核。原告訴稱
    其既係按擴大書審純益率7%調整全年課稅所得額，被告即應
    以其原申報額為準，予以書面審核，不得命其提示帳證供核
    云云，顯係對上開規定有所誤解，所訴尚難憑採。
２、原告原申報之營業收入淨額29,921,355元，當年度營利事業
    所得稅按擴大書審純益率7%辦理結算申報，申報課稅所得額
    2,094,579元，因不及稽徵機關核定該業之所得額標準9%，
    依所得稅法第80條規定，應再個別調查核定。本件原查時，
    經通知原告於87年3月20日提示帳簿、憑證及有關文據備查
    ，原告於接獲被告查帳通知書時，申請其已按擴大書審純益
    率7%辦理結算申報，即應享有書面審核之實質優惠，請免於
    查帳。經被告所屬桃園縣分局以87年4月10日北區國稅桃縣
    審第87048213號函復略以：「依擴大書面審核營利事業所得
    稅結算申報案件實施要點規定，申報適用該要點實施書面審
    核者，應依規定設置帳簿記載並取得、給予及保存憑證，且
    應根據營利事業所得稅結算申報書面審核案件抽查辦法辦理
    抽查，就其帳簿文據等有關資料查核。」，被告所屬桃園縣
    分局依上開要點規定，仍請原告提示帳證供核，並告以若其
    確已依法設置帳簿記載並取得、給予及保存憑證，且無逃漏
    之情事，自當按其申報資料予以核定。惟原告逾期仍未能提
    示，被告爰依所得稅法第83條規定，以其逾限未提示帳證供
    核，遂按同業利潤標準核定課稅所得額為3, 292,547【行業
    代號：4900-12，模板工程，營業收入淨額29,921,355×淨
    利率11%＋非營業收入1,198＝3,292,547】，並按營利事業
    所得稅稅率25%計算稅額為299,492元，於法核無違誤。
３、原告所提被告86年1月28日北區國稅一字第86004203號函釋
    僅適用「非擴大書審案件」，非適用於「擴大書審案件」，
    本件原告既採擴大書審案件辦理結算申報，自無該函釋適用
    之餘地，亦無原告所指原處分違反誠信原則可言。
４、按「稅捐稽徵機關管理營利事業會計帳簿憑證辦法」第25條
    、第26條及第27條規定：「營利事業之帳簿憑證．．應留置
    於營業場所，以備主管稽徵機關隨時查核。」、「營利事業
    設置之帳簿，除有關未結會計事項者外，應於會計年度決算
    程序辦理終了後，至少保存10年。．．」、「營利事業之各
    項會計憑證，除應永久保存或有關未結會計事項者外，應於
    會計年度決算程序辦理終了後，至少保存5年。」。是原告
    依規定應保存各項帳簿憑證，以備主管稽徵機關隨時查核，
    其徒以被告延遲復查決定作為其未妥善保存帳簿憑證之藉口
    ，並不足取。原告公司代表人自承其公司未能提示帳證供核
    （詳本院93年12月15日準備程序筆錄第2頁所載），則被告
    按同業利潤標準核定課稅所得額，於法洵屬有據。
五、綜上所述，原告之主張，並無理由。被告按同業利潤標準行
    業代號：4900-12（模板工程業，淨利率11%），核定其全年
    所得額為3,292,547元，並補徵其營利事業所得稅299,492元
    ，徵諸前揭規定，即無違誤。復查及訴願決定，遞予維持，
    亦無不合。原告徒執前詞聲明撤銷，為無理由，應予駁回。
據上論結，本件原告之訴為無理由，爰依行政訴訟法第98條第3
項前段、第218條、民事訴訟法第385條第1項前段，判決如主文
。
中　　華　　民　　國　　94　　年　 　1　　月　 27  　 日
                       第六庭審判長法  官  林樹埔
                                   法  官  陳鴻斌
                                   法  官  曹瑞卿
上為正本係照原本作成。
如不服本判決，應於送達後20日內，向本院提出上訴狀並表明上
訴理由，如於本判決宣示後送達前提起上訴者，應於判決送達後
20日內補提上訴理由書（須按他造人數附繕本）。
中　　華　　民　　國　　94　　年　 　1　　月　 27  　 日
            　　　　　　   　　　　書記官  方偉皓
